臺灣士林地方法院民事判決　　　　　　 96年度簡上字第220號
上　訴　人　中租迪和股份有限公司
法定代理人　丙○○
訴訟代理人　乙○○
被　上訴人　丁○○
兼　訴　訟
代　理　人　甲○○
上列當事人間請求給付票款事件，上訴人對於中華民國96年8 月
10日本院士林簡易庭96年度士簡字第341 號第一審判決提起上訴
，本院於96年12月11日言詞辯論終結，判決如下：
    主  文
原判決駁回後開第二項部分，及該部分假執行之宣告與訴訟費用
負擔均廢棄。
被上訴人應再連帶給付上訴人新臺幣壹佰貳拾伍萬伍仟元，及自
民國九十六年三月一日起至清償日止，按週年利率百分之二十計
算之利息。
第一審（除確定部分外）、第二審訴訟費用新臺幣萬肆仟零柒
拾元由被上訴人負擔。
    事實及理由
一、上訴人起訴主張：伊持有由被上訴人與訴外人京九通訊科技
    有限公司（下稱京九公司）所共同簽發之面額新臺幣（下同
    ）928 萬元之本票1 紙（下稱系爭本票）。系爭本票係因京
    九公司與伊於民國95年12月18日訂立分期付款買賣契約（下
    稱系爭分期付款買賣契約），買賣價金為928 萬元，為擔保
    買賣價金之支付所簽發。詎京九公司僅於96年1 月28日給付
    第1 期價金38萬8 千元，餘款均未給付，經扣除京九公司已
    給付之200 萬元之履約保證金後，爰依票據關係請求被上訴
    人連帶給付票款689 萬2 千元及自96年3 月1 日起至清償日
    止，按週年利率20% 計算之利息等情。被上訴人則以：伊等
    確與京九公司共同簽發系爭本票，京九公司亦確與上訴人訂
    有系爭買賣契約，惟實係京九公司欲向上訴人借款，因上訴
    人為租賃公司，不能辦理貸放款項業務，故雙方通謀虛偽意
    思表示，實際乃京九公司向上訴人借款800 萬元，系爭本票
    係用以擔保該借款之清償。惟上訴人實際上僅撥款583 萬1
    千元，又京久公司已於96年1 月28日清償38萬8 千，故上訴
    人請求給付票款之金額顯屬過高等語置辯。
二、原審對於上訴人之請求，判決被上訴人應連帶給付563 萬7
    千元，及自96年3 月1 日起至清償日止，按週年利率20% 計
    算之利息，並依職權宣告假執行，另駁回上訴人其餘之請求
    。上訴人就其敗訴部分全部不服（原審判命被上訴人連帶給
    付上訴人563 萬7 千元及其利息部分，未據被上訴人上訴，
    已告確定），並聲明：(一)如主文第1 項所示；(二)如主文第2
    項所示。
三、兩造不爭執之事實：
  (一)上訴人於95年12月18日與訴外人京九公司訂有買賣契約（下
    稱系爭買賣契約），由上訴人向京九公司購買二極體、線材
    等電子零件，買賣價金約定為800 萬元。京九公司嗣開立含
    營業稅5%，共計840 萬元之發票予上訴人。
  (二)京九公司再於95年12月18日將上開出售予上訴人之標的買回
    ，訂有系爭分期付款買賣契約，買賣價金為928 萬元，被上
    訴人為連帶保證人。京九公司僅於96年1 月28日給付第一期
    價金38萬8 千元。
  (三)系爭本票為京九公司與被上訴人所簽發，用以擔保系爭分期
    付款買賣契約價金之給付。
  (四)上訴人就系爭買賣契約，實際給付京九公司583 萬1 千元。
四、本件之爭點：(一)系爭本票之原因關係為何？(二)上訴人得否請
    求被上訴人給付票款？金額若干？茲析述如下：
  (一)系爭本票之原因關係為何？
    經查：
    上訴人於95年12月18日與訴外人京九公司訂有系爭買賣契
      約，由上訴人向京九公司購買二極體、線材等電子零件，
      買賣價金約定為800 萬元。京九公司嗣開立含營業稅5%，
      共計840 萬元之發票予上訴人。京九公司再於同日將上開
      出售予上訴人之標的買回，訂有系爭分期付款買賣契約，
      買賣價金為928 萬元，被上訴人為連帶保證人。京九公司
      僅於96年1 月28日給付第一期價金38萬8 千元。系爭本票
      為京九公司與被上訴人所簽發，用以擔保系爭分期付款買
      賣契約價金之給付，為兩造所不爭執之事實，已如上述，
      自堪憑信。
    按以買賣方式移轉標的物所有權，而以價金名義融通金錢
      ，嗣再將該標的物以分期付款方式買回，即所謂「買賣式
      擔保」，為晚近興起之融資交易態樣，並無違反法律之強
      制規定或禁止規定，基於契約自由原則，尚非法所不許。
      次按當事人主張之事實，經他造於準備書狀內或言詞辯論
      時或在受命法官、受託法官前自認者，無庸舉證；當事人
      於自認有所附加或限制者，應否視有自認，由法院審酌情
      形斷定之；自認之撤銷，除別有規定外，以自認人能證明
      與事實不符或經他造同意者，始得為之，民事訴訟法第27
      9 條定有明文。又按民法第87條第1 項所謂通謀虛偽意思
      表示，係指表意人與相對人雙方故意為不符真意之表示而
      言；第三人主張表意人與相對人通謀而為虛偽意思表示者
      ，該第三人應負舉證之責（最高法院50年臺上字第421 號
      判例、48年臺上字第29號判例參照）。經查，上訴人於95
      年12月18日與京九公司訂有系爭買賣契約，由上訴人向京
      九公司購買二極體、線材等電子零件，買賣價金約定為80
      0 萬元。京九公司嗣開立含營業稅5%，共計840 萬元之發
      票予上訴人。京九公司再於同日將上開出售予上訴人之標
      的買回，訂有系爭分期付款買賣契約，買賣價金為928 萬
      元，已如上述，則上訴人與京九公司於95年12月18日先後
      訂立之二次買賣契約，以售後買回之方式達成其融資之目
      的，揆諸上揭說明，基於契約自由原則，自非法所不許。
      又上訴人與京九公司先後訂立之買賣契約，當事人間並無
      不受拘束之意，而係經由該二次買賣契約之訂立，達成融
      資京九公司之目的，上訴人則可因此獲有買賣標的物之擔
      保，復徵諸上訴人與京九公司就先後二次買賣契約均如實
      開立統一發票，顯見其等均無不受系爭買賣契約拘束之意
      ，揆諸上揭說明，自非通謀虛偽之意思表示。至上訴人之
      訴訟代理人黃光敏於原審言詞辯論程序中雖自稱：「因我
      公司不能從事放款業務，兩造以締結買賣契約的方式來交
      付借款及返還借款，‧‧‧借貸的本金金額，我要回去查
      明。但我確定本金加上借款期間利息總共928 萬元‧‧‧
      」（見原審卷第40頁）等語，非僅與被上訴人所稱京九公
      司與上訴人間就上開「借款」並無利息之約定，已有不符
      ，且依上訴人訴訟代理人所述，僅係敘及京九公司與上訴
      人間係藉由訂立二次買賣契約之方式以達融資之目的，並
      無自認雙方皆無受系爭買賣契約拘束之意，故其所述，尚
      難評價為上訴人就系爭二次買賣契約為通謀虛偽意思表示
      之事實已有自認。被上訴人就其所辯系爭分期付款買賣契
      約乃京九公與上訴人通謀虛偽所訂立一節，既未能舉證以
      實其說，自難憑信。
    系爭分期付款買賣契約既非通謀虛偽意思表示，且基於契
      約自由原則，非法所不許，已如上述。而系爭本票為京九
      公司與被上訴人所簽發，用以擔保系爭分期付款買賣契約
      價金之給付，為兩造所不爭執之事實，亦如上述，故系爭
      本票之原因關係即為系爭分期付款買賣契約價金給付之擔
      保。
  (二)上訴人得否請求被上訴人給付票款？金額若干？
    按乙方（按即京九公司）未按期償付應付分期款項，即視為
    全部到期，甲方（按即上訴人）得要求立即全部清償，觀諸
    系爭分期付款買賣契約第3 條第1 項規定至明。次按在票據
    上簽名者，依票上所載文義負責；二人以上共同簽名時，應
    連帶負責；發票人應照本票文義擔保付款；執票人向本票債
    務人行使追索權時，自到期日起，如有約定利息者，得請求
    其利息，票據法第5 條、第124 條、第29條、第97條第1 項
    第1 款分別定有明文。經查，系爭分期付款買賣契約，買賣
    價金為928 萬元，京九公司僅於96年1 月28日給付第一期價
    金38萬8 千元，已如上述，揆諸上揭系爭分期付款買賣契約
    之約定，上訴人已得請求京九公司給付全部未付之買賣價金
    。又上訴人與京九公司於訂立系爭分期付款買賣契約之同時
    另訂有協議書，京九公司另支付上訴人履約保證金200 萬元
    ，有協議書一份在卷為憑，則上訴人扣除該履約保證金後，
    請求京九公司給付買賣價金689 萬2 千元（0000000-000000
    -0000000= 0000000） ，自有理由。系爭本票之原因關係為
    系爭分期付款買賣契約價金給付之擔保，已如上四之(一)所述
    ，則上訴人自得於該範圍內請求被上訴人給付票款及約定之
    遲延利息。從而，上訴人得請求被上訴人連帶給付票款689
    萬2 千元，及自系爭本票到期日後之96年3 月1 日起至清償
    日止，按約定週年利率20%計算之利息。
五、綜上所述，上訴人請求被上訴人連帶給付票款689 萬2 千元
    ，及自96年3 月1 日起至清償日止，按週年利率20% 計算之
    利息，為有理由，應予准許。原審僅命被上訴人連帶給付上
    訴人563 萬7 千元及其利息，而駁回上訴人其餘之訴，尚有
    未洽。上訴意旨就此部分指摘原判決不當，求予廢棄改判，
    為有理由。爰由本院將原判決此部分予以廢棄，改判如主文
    第2 項所示。
六、本件事實已臻明確，兩造其餘攻擊防禦方法及證據經予審酌
    ，於訴訟判決結果不生影響，爰不再逐一論述。
七、據上論結，本件上訴為有理由，依民事訴訟法第436 條之1
    第3 項、第450 條、第85條第2 項，判決如主文。
中　　華　　民　　國　　96　　年　　12　　月　　25　　日
                  民事第二庭  審判長法  官  俞慧君
                                    法  官  王怡雯
                                    法  官  方彬彬
以上正本證明與原本無異。
本件判決不得上訴。
中　　華　　民　　國　　96　　年　　12　　月　　27　　日
                                    書記官  王玉雙
